臺灣士林地方法院刑事判決
111年度易字第464號
公  訴  人  臺灣士林地方檢察署檢察官
被      告  詹文同



上列被告因違反家庭暴力防治法案件，經檢察官提起公訴（111
年度偵字第12496號），本院判決如下：
    主  文
丁○○犯違反保護令罪，共二罪，各處拘役貳拾伍日及拘役貳拾日
，如易科罰金，均以新臺幣壹仟元折算壹日。應執行拘役參拾日
，如易科罰金，以新臺幣壹仟元折算壹日。
    事  實
一、丁○○與甲○○係夫妻，2人育有未成年子女丙○○（民國000年00
    月生），屬家庭暴力防治法所定之家庭成員。丁○○
    曾對甲○○、丙○○實施家庭暴力行為，經臺灣士林地方法院核
    發民事通常保護令（110年度家護字第542號、111年度家護
    字第296號），裁定丁○○不得對甲○○實施身體或精神上之騷
    擾、控制、脅迫或其他不法侵害之行為，亦不得對甲○○為騷
    擾之聯絡行為；另不得對丙○○實施身體、精神或經濟上之騷
    擾、控制、脅迫或其他不法侵害之行為，亦不得對丙○○為騷
    擾行為，保護令有效期間均為1年。詎丁○○竟基於違反保護
    令之犯意，分別為下列犯行：
  ㈠丁○○於111年6月2日22時許，在新北市淡水區新市○路0段000
    巷000號2樓住處，因發現甲○○吸食香菸之菸蒂，竟不顧仍在
    甲○○、丙○○住處內，且空間狹小，在上址住處主臥室外陽臺
    持噴槍連續燃燒陽臺之樹葉、木頭及菸蒂等物，致住處煙霧
    瀰漫，而以此方式騷擾甲○○、丙○○，並對甲○○、丙○○為身體
    及精神上之不法侵害。
  ㈡丁○○於111年6月3日11時20分許，在上址住處，與甲○○因祭祖
    問題發生爭執，竟在主臥室內，將13支香菸放置在玻璃杯內
    ，再持噴槍全部予以點燃，甲○○見狀進入主臥室與丁○○理論
    ，丁○○竟將上開已點燃之13支香菸玻璃杯朝甲○○臉上靠近，
    而以此方式騷擾甲○○，並對甲○○為身體及精神上之不法侵害
    。
二、案經甲○○、丙○○訴由新北市政府警察局淡水分局報告臺灣士
    林地方檢察署檢察官偵查起訴。
    理  由
壹、證據能力：
　　按被告以外之人於審判外之陳述，雖不符刑事訴訟法第159
    條之1至同條之4之規定，而經當事人於審判程序同意作為證
    據，法院審酌該言詞陳述或書面陳述作成時之情況，認為適
    當者，亦得為證據，刑事訴訟法第159條之5第1項定有明文
    。經查，本件就後述援用具傳聞性質之證據，檢察官及被告
    丁○○（下稱被告）於本院審判過程中，均同意作為證據（本
    院卷第62至63頁），本院審酌該等陳述作成時之情況正常，
    所取得過程並無瑕疵，且與本案相關之待證事實具有關連性
    ，亦無證明力明顯過低等情形，認適當作為證據，依前開刑
    事訴訟法第159條之5之規定，認上開陳述具有證據能力。又
    下列其餘認定本案有罪部分之非供述證據，經查並無違反法
    定程序取得之情，亦應具證據能力。　　
貳、實體方面：　　
一、認定事實所憑證據及理由：
  ㈠訊據被告固坦承於上揭時間、地點有起訴書所載於陽台用噴
    槍燃燒樹葉及煙蒂，又於主臥室內用打火機點燃香煙13根之
    事實。惟否認有何違反保護令之犯行，辯稱：「甲○○的前後
    供詞不一，另有一些不是事實的供詞在裡面，甚至告訴人甲○○、丙○○說詞都有矛盾。我沒有導致住處煙霧瀰漫，甲○○在
    床上的時候，我才將陽台門打開，因為他將我鎖在陽台外三
    個小時，我避免這個情況發生，當下我才打開陽台門。我認
    為告訴人提供的「把菸朝向告訴人的照片」是不實的，我當
    下是要把菸拿去洗手台熄滅，不是要把菸貼到告訴人甲○○臉
    上。我沒有燃燒木頭，且並無煙霧瀰漫的事情，只有一小杯
    煙蒂及樹葉，照片也沒有煙霧瀰漫的樣子，煙量比抽煙還少
    ，我太太當天沒有反應騷擾，第二天可能我也去點燃煙蒂，
    所以我太太才不滿，我是用草木灰方式去防蝸牛，用煙灰灑
    在土上，蝸牛走過會死掉，我白天上班晚上才能處理。另外
    我們夫妻是住同房，甲○○也有氣喘的問題，我當下情緒也不
    是很好，我關在房間裡面把煙點著，後來甲○○她可能知道我
    關在房間，所以就尾隨我進來，我把煙點著，她就賞我兩巴
    掌，我要把裝煙的玻璃杯拿去水槽澆熄，我並沒有要把屋內
    造成都是煙的狀況，關於逼聞煙的部分，我有提出房間門鎖
    是在房內，我不可能逼告訴人聞煙，告訴人事後也有修正證
    詞，我並沒有拿煙去讓告訴人聞。」
　　經查：
　1.被告前經本院分別於110年8月30日及111年4月29日，核發本
    案民事通常保護令，命被告不得對告訴人甲○○、丙○○實施身
    體或精神上不法侵害之行為，亦不得騷擾告訴人甲○○、丙○○
    ，保護令有效期間為1年，前開保護令均經警員依規定執行
    ，被告均知悉前開民事通常保護令之內容，惟被告仍於本案
    民事通常保護令之有效期間內，於前開時間、地點對告訴人
    為前述燃燒樹葉、香煙等節，業經被告坦承在卷（偵卷第11
    至17頁、本院卷第86頁），核與證人即告訴人甲○○、丙○○警
    詢、偵查及本院結證所述大致相符（偵卷第18至20頁、第21
    至23頁、第108至111頁），並有告訴人提供照片7張（偵卷
    第36-39頁、第88-90頁）、警方到場狀況照片黏貼紀錄表（
    偵卷第46-49頁）、被告丁○○提供照片擷圖18張（審易卷第5
    7-85頁）及本案民事通常保護令（偵卷第32至35頁、第91至
    92頁）、保護令執行紀錄表（偵卷第40、111、103、123頁
    ）等件附卷可參，此部分之事實，堪先認定為真實。
　2.被告雖以前詞為辯，然查被告於警詢時供承：我洗完澡之後
    去廚房拿噴槍到陽台，因為我的盆栽有蝸牛，所以我要用草
    木灰的方式去去除，我就拿樹葉在陽台焚燒，後來發現放樹
    葉的飲料杯裡面有七支菸頭，是她躲在陽台抽的，所以一併
    燒毀，產生草木灰；後來我聽到小朋友在咳，我跟小朋友說
    把冷氣打開、把房門關起來，後來她說她頭暈想吐，我就去
    廚房拿一個鍋子給她吐（偵卷第11至17頁）；另被告於偵查
    中供承：我住處一共有兩個房間，一個主臥室，一個是丙○○
    的房間，我目前幾乎都睡客廳，我點香菸的地方是主臥室，
    我當時是因為進入主臥室要找證件，發現甲○○有在偷抽菸，
    又發現甲○○藏的菸，我很生氣就把菸全部點燃，自己關在房
    間內在找證件等語。是由被告供稱其幾乎都睡客廳，但卻在
    告訴人甲○○之主臥室及主臥室之陽台燃燒樹葉及香煙，並有
    將房間關閉，且家中尚有告訴人母女在，另告訴人丙○○並因
    此而有頭暈嘔吐之情事，足證被告客觀上顯足以引起他人身
    體及精神上痛苦，而告訴人丙○○並當場已向被告表示「不要
    再燒了」（偵卷第109頁），事後於偵查時亦證稱：「被告
    拿燃燒的香煙靠著我來嚇我，我有點害怕」等語（偵卷第11
    0頁），顯見其主觀上亦感到痛苦、恐懼，並參酌告訴人甲○○先前亦係以其遭被告傷害、性暴力，認已受身體及精神上
    不法侵害而聲請通常保護令，並經本院核發本案民事通常保
    護令，有卷附本案民事通常保護令在卷為憑，是就被告客觀
    行為及告訴人主觀感受綜合考量，衡以社會上一般客觀標準
    ，應認被告以上揭行為，已足使告訴人甲○○及丙○○身體及心
    理上感受到痛苦，核屬精神上之不法侵害行為，而違反本案
    民事通常保護令。
　3.又被告於言詞辯論終後具狀表明認罪之意，此有被告刑事陳
    報狀乙份在卷可參（本院卷第77頁）。　
  4.綜上所述，本案罪證明確，被告上開犯行均堪認定，應依  
    法論科。
二、論罪科刑：
　㈠按家庭暴力者，謂家庭成員間實施身體、精神或經濟上之騷
    擾、控制、脅迫或其他不法侵害之行為；家庭暴力罪者，謂
    家庭成員間故意實施家庭暴力行為而成立其他法律所規定之
    犯罪，家庭暴力防治法第2條第1款、第2款分別定有明文。
    又家庭暴力防治法第61條之違反保護令罪，依被告之行為對
    被害人造成影響之輕重而分別以同條第1款、第2款規範之，
    若被告所為已使被害人生理或心理上感到痛苦畏懼，即可謂
    係對被害人實施身體或精神上不法侵害之家庭暴力行為，反
    之若尚未達此程度，僅使被害人產生生理、心理上之不快不
    安，則僅為騷擾定義之規範範疇。查被告與告訴人甲○○、丙○○分別具有家庭暴力防制法第3條第1款、第3款所定之家庭
    成員關係，被告於事實欄所為之行為，係屬家庭成員間故意
    實施精神上不法侵害行為，即為家庭暴力防治法之家庭暴力
    罪。又本件被告所為，顯已超出使告訴人2人生理、心理感
    到不安不快之程度，而造成告訴人2人心理上的痛苦，係違
    反家庭暴力防治法第61條第1款規定，自無庸再論以同條第2
    款規定。公訴意旨認此部分應同時論以第2款之騷擾行為，
    容有誤會，併此敘明。
　㈡是核被告所為，係犯家庭暴力防治法第61條第1款之違反保護
    令罪；被告於事實欄一、㈠所為，係以一行為同時對告訴人2
    人為之，侵害2人法益而犯相同之罪，屬一行為同時觸犯數
    罪名而為想像競合犯，應依刑法第55條規定，從一重之違反
    保護令罪處斷。被告所犯上開二罪，犯意各別，行為互殊，
    應予分論併罰。
　㈢爰以行為人之責任為基礎，審酌被告為告訴人甲○○之配偶、
    丙○○之父，率爾以燃燒物品造成煙霧之方式宣洩不滿情緒，
    並對告訴人2人為精神上之不法侵害，未能遵守系爭保護令
    ，法治觀念實屬薄弱，所為殊不足取；惟念被告坦承其所為
    並於言詞辯論終結後承認犯行，並與告訴人和解及支付告訴
    人各新臺幣（下同）5千元（本院卷第79至81頁），及自陳
    專科畢業，已婚，有一個小孩10歲，目前在電腦公司當工程
    師，月入6萬8千元之智識程度及家庭經濟狀況（本院卷第66
    頁）等一切情狀，分別就犯罪事實欄一、㈠量處拘役25日；
    就犯罪事實欄一、㈡量處拘役20日，並依刑法第51條第6款定
    其應執行之刑，暨就宣告刑及所定執行刑，均依刑法第41條
    第1項前段之規定，均諭知易科罰金之折算標準，以資警惕
    。
據上論斷，應依刑事訴訟法第299條第1項前段判決如主文。
本案經檢察官乙○○提起公訴，檢察官吳昭瑩到庭執行職務。
中　　華　　民　　國　　111 　年　　11　　月　　7 　　日
                  刑事第六庭法  官  李建忠
以上正本證明與原本無異。
如不服本判決應於收受送達後20日內向本院提出上訴書狀，並應
敘述具體理由；其未敘述上訴理由者，應於上訴期間屆滿後20日
內向本院補提理由書（均須按他造當事人之人數附繕本）「切勿
逕送上級法院」。告訴人或被害人如對於本判決不服者，應具備
理由請求檢察官上訴，其上訴期間之計算係以檢察官收受判決正
本之日期為準。
因疫情而遲誤不變期間，得向法院聲請回復原狀。　　　　　　
　　　　　　　　　　        書記官  林承翰
中　　華　　民　　國　　111 　年　　11　　月　　7 　　日
附錄：本案論罪科刑法條全文
家庭暴力防治法第61條
違反法院依第十四條第一項、第十六條第三項所為之下列裁定者
，為本法所稱違反保護令罪，處三年以下有期徒刑、拘役或科或
併科新臺幣十萬元以下罰金：
一、禁止實施家庭暴力。
二、禁止騷擾、接觸、跟蹤、通話、通信或其他非必要之聯絡行
    為。
三、遷出住居所。
四、遠離住居所、工作場所、學校或其他特定場所。
五、完成加害人處遇計畫。